臺灣臺北地方法院刑事判決　　　　　　　100年度易字第732號
公　訴　人　臺灣臺北地方法院檢察署檢察官
被　　　告　易志強
上列被告因詐欺案件，經檢察官提起公訴（100 年度偵字第4088
號），被告於本院行準備程序中，就被訴事實為有罪之陳述，經
告知被告簡式審判程序之旨，並聽取當事人之意見後，經本院合
議庭裁定由受命法官獨任進行簡式審判程序，判決如下：
    主  文
易志強幫助意圖為自己不法之所有，以詐術使人將本人之物交付
，累犯，處拘役參拾伍日，如易科罰金，以新臺幣壹仟元折算壹
日。
    事  實
一、易志強前於民國94年間因妨害公務案件，經本院以94年度店
    交簡字第363 號判決就妨害公務部分判處有期徒刑4 月，就
    違背安全駕駛致交通危險罪部分判處有期徒刑3 月，並定應
    執行刑有期徒刑5 月確定，於95年2 月7 日易科罰金執行完
    畢。詎猶不知謹慎，預見將自己所申辦金融帳戶之存摺、金
    融卡、密碼交付予真實姓名年籍不詳自稱為「蕭玉仁」之成
    年男子使用，有可能幫助不法份子藉此作為犯罪之工具，利
    用上開帳戶將犯罪所得之款項匯進提出，而規避檢警機關之
    查緝，以遂行詐欺取財之目的，竟以縱有人持其金融帳戶作
    為詐欺取財之犯罪工具，亦不違背其本意之幫助詐欺取財未
    必故意，於99年10月9 日16時24分前某日，在其位在臺北市
    ○○區○○路41號住處，將其申請之合作金庫商業銀行（下
    稱合作金庫銀行）申請開立之帳號0000000000000 號金融帳
    戶存摺、金融卡及提款密碼交予「蕭玉仁」，而容任「蕭玉
    仁」暨所屬之不法集團使用。嗣該名男子夥同其他不法份子
    共同基於意圖為自己不法所有之犯意聯絡，於99年10月9 日
    某時許，由1 名真實姓名年籍不詳之成年女子冒充台新國際
    商業銀行（下稱台新銀行）行員撥打電話予黃詩涵，佯稱其
    在PCHOME網站購物時誤將付款方式設定為分期付款，必須至
    自動提款機取消設定云云，要求黃詩涵前往附近之自動提款
    機依指示操作，致黃詩涵不疑有詐而陷於錯誤，旋依指示於
    同日16時24分許至臺北市○○街上之自動提款機操作，將新
    臺幣1 萬9,980 元轉帳至易志強之合作金庫銀行帳戶內，嗣
    經黃詩涵察覺自己帳戶內之金額短少，始知受騙，而報警查
    知上情。
二、案經黃詩涵訴由彰化縣警察局移送臺灣臺北地方法院檢察署
    檢察官偵查起訴。
    理  由
一、按本件被告易志強所犯係死刑、無期徒刑、最輕本刑為3 年
    以上有期徒刑以外之罪，其於準備程序就前揭被訴事實為有
    罪之陳述，經受命法官告知簡式審判程序之旨，並聽取其與
    公訴人之意見後，本院認無不得或不宜改依簡式審判程序進
    行之處，爰依刑事訴訟法第273 條之1 第1 項、第284 條之
    1 ，裁定本件由受命法官獨任進行簡式審判程序，合先敘明
    。
二、訊據被告對於上開犯罪事實坦承不諱，且經證人即告訴人黃
    詩涵於警詢中證述明確，復有合作金庫銀行客戶未登摺交易
    資料查詢單、客戶全部資料查詢單、新開戶建檔登錄單、告
    訴人之台新銀行台幣存款歷史交易明細查詢各1 份在卷可憑
    ，因認被告之自白核與事實相符，應堪採為認定事實之證據
    。按金融帳戶為個人之理財工具，而政府開放金融業申請設
    立後，金融機構大量增加，一般民眾皆可以存入最低開戶金
    額之方式自由申請開設金融帳戶，並無任何特殊之限制，因
    此一般人申請存款帳戶極為容易而便利，且得同時在不同金
    融機構申請多數存款帳戶使用，故除非充作犯罪使用，並藉
    此躲避警方追緝，並無向他人收取帳戶存摺、金融卡及密碼
    使用之必要，此為一般人日常生活所熟知之常識。何況，金
    融存款帳戶，攸關存戶個人財產權益，專屬性甚高，衡諸常
    理，若非與本人有密切關係，不可能提供個人帳戶供他人使
    用，縱有交付個人帳戶給他人使用之特殊情形，亦必會瞭解
    他人使用帳戶之目的始行提供，參以坊間報章雜誌及新聞媒
    體，對於以簡訊、電話等方式通知網路購物付款方式設定錯
    誤或由政府代為監管財產等其他類似之不法詐騙方法及該不
    法詐騙集團經常收購他人存款帳戶，以隱匿渠等詐欺取財犯
    罪之不法行徑，規避檢警等執法人員之查緝，類此在社會上
    層出不窮之案件，亦迭經報導及再三批露，而被告乃心智健
    全之成年人，自能預見將金融機構之存摺、金融卡及密碼交
    付予不認識之他人，有可能遭他人利用為與財產有關之犯罪
    工具，竟仍交付給他人使用，足認被告確有幫助他人實施詐
    欺犯罪之不確定故意甚明。綜上所述，本案事證明確，被告
    犯行堪以認定，應予依法論科。
三、刑法上之幫助犯，係對於犯罪與正犯有共同之認識，而以幫
    助之意思，對於正犯資以助力，而未參與實施犯罪之行為者
    而言。如未參與實施犯罪構成要件之行為，且係出於幫助之
    意思提供助力，即屬幫助犯，而非共同正犯。本件被告將其
    申辦之合作金庫銀行帳戶金融卡及密碼，交付予「蕭玉仁」
    使用，雖使「蕭玉仁」暨其同夥不法份子得基於詐欺取財之
    犯意，向告訴人施以詐術，使其陷於錯誤，將金錢轉帳至被
    告所提供之上開帳戶內，而遂行詐欺集團成員詐欺取財之犯
    行，惟被告單純提供帳戶供人使用之行為，並不等同於向告
    訴人施以欺罔之詐術行為，且亦無證據證明被告有參與詐欺
    取財犯行之構成要件行為，是揆諸前揭說明，核被告所為，
    係犯刑法第30條第1 項前段、第339 條第1 項之幫助詐欺取
    財罪。被告並未實際參與詐欺犯行，所犯情節較正犯輕微，
    爰依刑法第30條第2 項規定，減輕其刑。被告前於94年間因
    妨害公務案件，經本院以94年度店交簡字第363 號判決就妨
    害公務部分判處有期徒刑4 月，就違背安全駕駛致交通危險
    罪部分判處有期徒刑3 月，並定應執行刑有期徒刑5 月確定
    ，於95年2 月7 日易科罰金執行完畢，有臺灣高等法院被告
    前案紀錄表1 份在卷可參，其受有期徒刑之執行完畢後，5
    年以內故意再犯本件有期徒刑以上之罪，為累犯，應依刑法
    第47條第1 項之規定，加重其刑。爰審酌被告雖未實際參與
    詐欺取財犯行，但其提供帳戶供不法犯罪集團使用，不僅造
    成執法機關不易查緝犯罪行為人，嚴重危害社會治安，助長
    社會犯罪風氣，更造成被害人求償上之困難，實屬不該，惟
    念及被告犯後坦承犯行，態度良好，告訴人所受損害尚非至
    鉅，被告業已於100 年5 月2 日於本院準備程序時當庭賠償
    告訴人之損失，有上開準備程序筆錄1 份存卷可查等一切情
    狀，本院因認論告檢察官求處拘役55日，稍嫌過重，宜量處
    如主文所示之刑，並諭知易科罰金之折算標準，以資懲儆。
據上論斷，應依刑事訴訟法第273 條之1 第1 項、第284 條之1
、第299 條第1 項前段，刑法第339 條第1 項、第30條第1 項前
段、第2 項、第47條第1 項、第41條第1 項前段，刑法施行法第
1 條之1 ，判決如主文。
本案經檢察官劉承武到庭執行職務。
中    華    民    國   100    年    5     月    19    日
                  刑事第十八庭  法  官  林芳華
以上正本證明與原本無異。
如不服本判決應於收受送達後10日內向本院提出上訴書狀，並應
敘述具體理由；其未敘述上訴理由者，應於上訴期間屆滿後20日
內向本院補提理由書（均須按他造當事人之人數附繕）「切勿逕
送上級法院」。
                                書記官  林鈴芬
中    華    民    國   100    年    5     月    19    日
附錄本案論罪科刑法條
刑法第339條
意圖為自己或第三人不法之所有，以詐術使人將本人或第三人之
物交付者，處5 年以下有期徒刑、拘役或科或併科1 千元以下罰
金。
以前項方法得財產上不法之利益或使第三人得之者，亦同。
前2 項之未遂犯罰之。